【裁判字號】    98,交聲,236
【裁判日期】    980911
【裁判案由】    違反道路交通管理處罰條例
【裁判全文】
臺灣宜蘭地方法院交通事件裁定         98年度交聲字第236號
移送  機關  交通部公路總局臺北區監理所宜蘭監理站
異  議  人
即受處分人  甲○○
上列異議人即受處分人因違反道路交通管理處罰條例案件，對於
交通部公路總局臺北區監理所宜蘭監理站於民國98年5月15日所
為之宜監字第裁43-Z9C003953號裁決處分，聲明異議，本院裁定
如下：
    主  文
異議駁回。
    理  由
一、原處分機關係以：異議人即受處分人甲○○於民國98年5月1
    2日14時34分，駕駛車牌號碼Q8-1533號自用小客車，行經國
    道5號高速公路北上14.2公里處，經內政部警政署國道公路
    警察局石碇分隊警員實施吐氣酒精濃度檢測，其吐氣所含酒
    精濃度達每公升0.35毫克，超過規定標準，乃當場製單舉發
    。嗣經原處分機關依道路交通管理處罰條例第35條第1項第1
    款、第24條第1項第2款之規定，裁處新臺幣（下同）1萬9千
    5百元，吊扣駕駛執照1年，並施以道路交通安全講習。
二、聲明異議意旨略以：異議人係於98年5月12日14時34分，駕
    駛車牌號碼Q8-1533號自用小客車，行經國道5號高速公路北
    上14.2公里處，因車輛故障，隨即將車輛停靠在路肩，並以
    電話聯絡友人李漢明至該處協助，期間異議人與同行友人葉
    重慶站在路肩等待並飲酒，嗣警員到場實施酒測後，逕認異
    議人酒後駕車而製單舉發，顯有錯誤，為此聲明異議，請求
    撤銷原處分等語。
三、按汽車駕駛人飲用酒類或其他類似物後，其吐氣所含酒精濃
    度超過每公升0.25毫克或血液中酒精濃度超過百分之0.05以
    上者，不得駕車，道路交通安全規則第114條第2款定有明文
    。又汽車駕駛人，駕駛汽車經測試檢定有酒精濃度超過規定
    標準者，處1萬5千元以上6萬元以下罰鍰，並當場移置保管
    該汽車及吊扣其駕駛執照1年，道路交通管理處罰條例第35
    條第1項第1款定有明文。而汽車駕駛人，有第35條第1項規
    定之情形者，應接受道路交通安全講習，道路交通管理處罰
    條例第24條第1項第2款亦有明定。
四、經查：
  (一)異議人對其於98年5月12日14時34分，駕駛車牌號碼Q8-1533
    號自用小客車，在國道5號高速公路北上14.2公里處，經內
    政部警政署國道公路警察局石碇分隊警員蔡端福、羅鈺婷以
    檢定合格之呼氣酒精測試器，對其實施吐氣酒精濃度檢測，
    其吐氣所含酒精濃度達每公升0.35毫克，超過規定標準之事
    實不爭執（見本院卷第17頁），核與證人蔡端福、羅鈺婷於
    98年7月9日本院訊問時證述情節相符（見本院卷第17頁至第
    23頁），並有經濟部標準檢驗局呼氣酒精測試器檢定合格證
    書1紙、採證照片9張、酒精濃度測定值1紙、內政部警政署
    國道公路警察局舉發違反道路交通管理事件通知單1紙在卷
    足憑（見本院卷第29頁至第35頁），堪認屬實。
  (二)異議人雖以前詞辯稱：伊係於車牌號碼Q8-1533號自用小客
    車，在國道5號高速公路北上14.2公里處故障後，始與友人
    在該處路肩飲酒等候救援等語。惟查：
  1.證人蔡端福於98年7月9日本院訊問時證述：「（問：〈提示
    本院卷第5頁舉發違反道路交通管理事件通知單〉是否由你
    取締？）是，是我和證人丙○○○○一起取締。（問：請陳
    述本件取締情形？）98年5月12日下午14時10分許，經另1台
    巡邏車通知我們，說國道5號北向14.2公里處有1台車停在外
    側路肩，我與羅警員就前往現場協助排除，當時我和羅警員
    都有下車，異議人站在路肩車子後車廂後方，…我詢問異議
    人是何人開車，異議人就說車子是他開的，異議人告訴我好
    像是從羅東或宜蘭上國道5號往北向行駛，因為車子故障所
    以就停在14.2公里外側路肩處，因為在與異議人談話過程中
    發現異議人有酒味，就詢問異議人是否酒後駕車，但異議人
    說他沒有喝酒，因為我聞到異議人的酒味太濃，所以必須進
    行酒測，經測得酒精濃度為每公升0.35毫克，之後我就問異
    議人你說沒有喝酒，為何酒測值會達到每公升0.35毫克，異
    議人告訴我是昨天晚上喝的，所以我就依規定當場舉發並扣
    車。當時羅警員都在我旁邊，並有聽到我與異議人的談話內
    容，當時也是我對異議人進行酒測。…（問：你製單開立舉
    發違反道路交通管理事件通知單交付給異議人時，異議人有
    無告訴你他是因為車子故障，所以與友人在現場喝酒？）沒
    有，異議人跟我說可否測第2次，請他弟弟即坐在副駕駛座
    的男子來進行酒測。…（問：對異議人進行酒測之前，酒測
    儀器是否歸零？）有歸零，並且讓異議人確定無誤後才進行
    酒測，之後測出來的數值也有讓異議人確定無誤，僅對異議
    人進行酒測1次。…（問：到現場至就本案進行酒測過程中
    ，坐在車牌號碼Q8-1533號車內副駕駛座男子，有無下車？
    ）他是我對異議人酒測完畢以後，他才下車。當時該人對我
    說很多話，大致的內容是希望我可以原諒異議人這1次，不
    要開單，我與該名男子的對話中，並沒有聞到該男子身上有
    酒味。（問：舉發本件過程有無發現現場遺留酒瓶之類？）
    沒有。…（問：坐在副駕駛座的男子與你交談過程中，有無
    提到異議人是在車子故障後停在路肩才與他一起飲用保力達
    ？）沒有提到。」等語（見本院卷第17頁至第20頁）。佐以
    證人羅鈺婷於98年7月9日本院訊問時證述：「問：〈提示舉
    發違反道路交通管理事件通知單〉是否妳舉發的？）是。（
    問：本件取締經過？）於98年5月12日下午2時許，當時我與
    乙○○○○一起執行勤務，經另1台巡邏車通報該處有1輛故
    障車，我們到達現場後，我與蔡警員一同下車並詢當事人為
    何車輛停在路肩，…現場還有1名男子，是異議人的弟弟，
    因為當時我們有詢問當事人車輛是何人開的，於詢問當事人
    期間中發現異議人的身上有酒味，異議人有承認車是他開的
    ，之後我們進行酒測，由蔡警員對異議人進行酒測，於酒測
    完畢後，異議人的弟弟就在旁邊說希望我們能夠網開一面，
    不然等半小時後再酒測，或者說不然車子就由他開的。…當
    時蔡警員進行酒測前，蔡警員有詢問異議人有無喝酒，異議
    人當場表示沒有喝酒，酒測出來之後，酒測濃度為每公升0.
    35毫克，我就問異議人你是否昨天晚上喝的，異議人就說他
    昨天晚上有與他父親一起喝酒，…。（問：妳在本件違規現
    場有無看到車外有酒瓶、酒罐之類？）沒有。（問：有無查
    看車內有無酒類之瓶、罐？）我當時只是約略查看，…並沒
    有發現酒瓶、酒罐。（問：本件舉發過程中異議人有無告訴
    你們，是車子故障後才與他弟弟一起在路肩喝酒？）沒有，
    異議人一開始根本不承認其有喝酒。」等語（見本院卷第21
    頁至第22頁）。綜觀證人蔡端福、羅鈺婷對於舉發過程證述
    一致且甚為詳盡，並清晰證述重現當時狀況，顯然其等對舉
    發經過確有深刻記憶無訛，則其等對於異議人確有當場自承
    伊於98年5月11日晚間飲用酒類後，於98年5月12日14時34分
    駕車行經國道5號高速公路北上14.2公里處之違規情節，應
    無誤記之可能，且證人蔡端福、羅鈺婷係依法執行職務之公
    務員，與異議人間素不相識，復無宿怨嫌隙，其等自無甘冒
    偽證罪刑責之風險，而設詞構陷異議人之理，況經本院於98
    年7月16日當庭勘驗證人蔡端福所提出之蒐證錄音內容，顯
    示異議人有4次向警員坦承伊於昨天（即98年5月11日）晚上
    飲酒，並一再要求警員不要製單舉發、再重新酒測、由他人
    代替伊酒測等等，然異議人均未提及伊係於車輛故障後始飲
    酒，此有本院勘驗筆錄1份在卷足憑（見本院卷第38頁至第
    47頁），亦核與證人蔡端福、羅鈺婷前述情節相符，是證人
    蔡端福、羅鈺婷之證詞應屬真實，堪以採信。足認異議人於
    98年5月12日14時34分，確有酒後駕駛車牌號碼Q8-1533號自
    用小客車，行經國道5號高速公路北上14.2公里處，經警員
    蔡端福、羅鈺婷實施吐氣酒精濃度檢測，其吐氣所含酒精濃
    度達每公升0.35毫克，超過規定標準之違規事實，異議人仍
    以前詞置辯，顯不足採。
  2.至於異議人雖提出補印通話明細單1份、估價單1張（見本院
    卷第6頁至第8頁），然該通話明細僅能證明門號0000000000
    號行動電話持用人於98年5月12日使用該門號通話情形，而
    該估價單亦僅能證明車牌號碼Q8-1533號自用小客車於98年5
    月16日確有更換部分零件之事實，尚難據此推論異議人係於
    98年5月12日14時許車輛故障後始飲酒，故異議人仍以此部
    分證據抗辯伊未酒後駕車等語，亦不足採。
五、綜上所述，異議人確有在前開時、地，經測試檢定其吐氣所
    含酒精濃度超過規定標準而駕車之違規行為。原處分機關依
    道路交通管理處罰條例第35條第1項第1款、第24條第1項第2
    款規定，裁處異議人罰鍰1萬9千5百元，吊扣駕駛執照1年，
    並施以道路交通安全講習，於法並無不當，本件異議為無理
    由，應予駁回。
六、據上論斷，應依道路交通管理處罰條例第87條第2項、道路
    交通案件處理辦法第19條，裁定如主文。
中    華    民    國    98    年    9     月    11    日
                  交通法庭法  官  蘇錦秀
以上正本證明與原本無異。
如不服本裁定，應於裁定送達後5日內向本院提出抗告狀（須附
繕本）。
                          書記官  劉晨輝
中    華    民    國    98    年    9     月    11    日


司法院資訊處製作；財團法人民間司法改革基金會備份。
